【裁判字號】    97,消債更,881
【裁判日期】    980527
【裁判案由】    更生
【裁判全文】
臺灣桃園地方法院民事裁定           97年度消債更字第881號
聲  請  人
即債務人    甲○○
上列當事人因消費者債務清理事件聲請更生，本院裁定如下：
    主  文
更生及延長保全處分之聲請均駁回。
聲請費用由聲請人負擔。
    理  由
一、按債務人與金融機構協商成立者，不得聲請更生或清算，但
    因不可歸責於己之事由，致履行顯有重大困難者，不在此限
    。本條例施行前，債務人依金融主管機關協調成立之中華民
    國銀行公會會員辦理消費金融案件無擔保債務協商機制與金
    融機構成立之協商，準用前項之規定，消費者債務清理條例
    第151 條第5 項、第6 項分別定有明文。依其立法理由可知
    ，債務人與金融機構協商方案成立後，即應由債務人按其協
    商條件履行，蓋該債務清償方案既係經當事人行使程序選擇
    權所為之債務清理契約，債務人即應受該成立之協議所拘束
    ，須於其後發生情事變更或履行困難、履行不能之情形，而
    不可歸責於債務人，債務人始能聲請更生或清算。此項規定
    旨在避免債務人任意毀諾，濫用消費者債務清理條例所規定
    之更生或清算的債務清理程序。又按聲請更生或清算不合程
    式或不備其他要件者，法院應以裁定駁回之，但其情形可以
    補正者，法院應定期間先命補正，復為同條例第8 條所明定
    ，準此，本件債務人聲請更生應符合上開要件，若不符合而
    無從補正者，本院自應駁回其聲請。
二、本件聲請意旨略以：聲請人無資產僅存款新台幣（下同）12
    ,922 元 ，負欠金融機構無擔保債務合計達2,324,661 元，
    未逾1,200 萬元，已不能清償債務。又其受僱於協和興機械
    股份有限公司，於95年間每月約45,000元，其於95年7 間與
    最大債權銀行中國信託商業銀行簽立協議書，協商每月繳款
    之協商金額為37,942元，扣除協商金額後，聲請人尚有年幼
    子女3 人、配偶需扶養，薪水已難以維持每月生活必要開支
    ，故僅繳納1 期即毀諾，顯非因可歸責於己之事由致履行有
    重大困難，復未經法院裁定開始更生、清算程序或宣告破產
    ，爰向本院聲請更生等語。
三、經查：
  (一)據財團法人金融聯合徵信中心當事人查詢個人資料（信用報
    告）回覆書及聲請人提出之債權人清冊所載，聲請人之無擔
    保債務2,324,661 元（卷第15-24 頁）。又據聲請人提出之
    全國財產稅總歸戶財產查詢清單顯示，聲請人並無財產（卷
    第14頁）。再據聲請人提出之財政部台灣區北區國稅局95年
    度綜合所得稅各類所得資料清單顯示，聲請人於95年間平均
    每月薪資扣除扣繳稅額後，每月達65,902元｛卷第12頁，計
    算式：（841,255-50,434）÷12＝65,902，小數點以下四捨
    五入，下同｝。
  (二)再者，本件聲請人曾於消費者債務清理條例施行前，參加中
    華民國銀行公會會員辦理消費金融案件之債務協商機制，與
    最大債權金融機構中國信託商業銀行，於95年7 月間達成協
    議，約定自95年7 月起分80期，年利率12.88 ％，聲請人每
    月須清償37,942元，嗣聲請人僅繳交1 期即95年7 月後，即
    毀諾未再依約繳款之事實，為聲請人所自承，並有聲請人提
    出之協議書、中國信託商業銀行提出之債務協商繳款分配記
    錄查詢為證（卷第25、95頁），堪認屬實。
  (三)聲請人雖陳稱於95年間每月收入約45,000元，另需扶養子女
    3 人及配偶及支付生活等開支共計41,803元，已無力繳交上
    開協商金額始毀諾云云。惟查：
  1.聲請人於95年間之每月平均收入為65,902元（已扣除扣繳稅
    額），業如前述，已與其所述收入金額不符。
  2.又關於聲請人之必要生活費用部分，消費者債務清理條例雖
    期望使不幸陷入經濟困境之人得以清理債務、重建生活，然
    並無意使每一債務人均仍維持超出其自身經濟能力之高消費
    生活，而係在保障債務人最低生活水準之前提下，使債務人
    盡力清償以得聲請之機會，且債務人於負擔債務時，亦應能
    預見其為為償還債務，於履行期間必須經歷較不寬裕之經濟
    生活，是債務人生活費用之支出，不應由債務人任意主張，
    應以行政院主計處公告之97年度台灣省平均每人每月生活之
    最低生活費9,829 元作為認定聲請人每月必要生活費用支出
    之標準，聲請人應力求撙節開銷用以償債，始符誠信。至於
    扶養費用部分，聲請人之配偶為70年次、子女3 人則分別為
    89、91、96年次，有戶籍謄本在卷可稽（卷第28-30 頁），
    則聲請人配偶年約27歲，又無不能維持生活而無謀生能力之
    情形，況聲請人已自陷於債務困窘之境，實不得再向聲請人
    要求扶養；再者，於聲請人毀諾之時間為95年8 月，當時聲
    請人最幼之子女亦尚未出生，而其餘2 名子女雖應由聲請人
    扶養，惟仍應由聲請人及其配偶各負2 分之1 之扶養義務以
    為分擔，且渠等每月必要生活費用亦應以上開金額即9,829
    元為計算。
  3.據上，聲請人於95年8 月毀諾時，每月支出個人之生活費用
    9,829 元、支出2 名子女扶養費用9,829 元（計算式：9,82
    9 ×2 ÷2 ＝9,829） ，則以聲請人於95年間之每月平均收
    入65,902元（已扣除扣繳稅額）計算，扣除本人每月基本生
    活費用9,829 元、受扶養人2 名子女每月基本生活費用9,82
    9 元、每月繳交協商金額37,942元後，仍尚有餘額（計算式
    ：65,902-9,829-9,829-37,942 ＝8,302） 。據上，聲請人
    於95年8 月間之毀諾，顯非有不可歸責於聲請人之事由。
四、綜上，聲請人於95年7 月間協商後繳款，復隨即於95年8 月
    毀諾，於其毀諾當時尚無履行困難之不可歸責情事，則其聲
    請更生，不符合消費者債務清理條例第151 條第5 項、第6
    項之要件，且屬無從補正，依上說明，自應駁回其更生之聲
    請。又聲請人更生之聲請既業經駁回，則其聲請延長保全處
    分即無必要，是其延長保全處分之聲請應併予駁回之，爰裁
    定如主文。
中    華    民    國    98    年    5    月    27     日
                        民事第一庭  法  官  陳雪玉
如不服本裁定應於送達後10日內向本院提出抗告狀，並應繳納抗
告費新台幣1000元。
上列正本證明與原本無異。
中    華    民    國    98    年    6     月    8     日
                                     書記官 吳瓊英


司法院資訊處製作；財團法人民間司法改革基金會備份。
